臺灣嘉義地方法院刑事判決　　　　　　 100年度訴緝字第36號
公　訴　人　臺灣嘉義地方法院檢察署檢察官
被　　　告　蘇泰全
上列被告因槍砲彈藥刀械管制條例案件，經檢察官提起公訴（88
年度偵字第6457號），本院判決如下：
    主    文
蘇泰全犯非法持有可發射子彈具殺傷力之槍枝罪，處有期徒刑玖
月，併科罰金新臺幣參萬元，罰金如易服勞役，以新臺幣壹仟元
折算壹日。扣案之改造手槍壹支（槍枝管制編號：000000
0000號）、子彈伍顆，均沒收。
    犯 罪 事 實
一、蘇泰全明知槍砲彈藥刀械管制條例管制之物品，非經中央主
    管機關許可不得持有，為打獵鳥類之用，竟未經許可，基於
    持有可發射子彈具有殺傷力之改造手槍、具有殺傷力之子彈
    之犯意，於民國88年9月7日2時許，在雲林縣口湖鄉青蚶村
    海邊，以新臺幣13萬元，向姓名年籍不詳綽號「小周」之成
    年男子，購買具有殺傷力，由仿WALTHER廠半自動手槍製造
    之金屬玩具槍，貫通槍管改造而成之手槍1支，及具有殺傷
    力之子彈9顆，當場試射2顆後，持有上開槍枝及子彈，並藏
    放於其所有之車牌號碼AN-1538號自用小客車後車廂內。嗣
    於88年9月17日18時15分許，蘇泰全因另涉毒品危害防制條
    例案件，為警查獲，在未有偵查犯罪職權之公務員發覺前，
    主動向員警供承持有上揭槍枝及子彈，並在嘉義市○○路
    280號前，經警徵得其同意搜索，在上開自用小客車後車廂
    內，扣得上揭改造手槍1支及子彈7顆，對於未發覺之犯罪自
    首並報繳槍彈。
二、案經嘉義市政府警察局第一分局報請臺灣嘉義地方法院檢察
    署檢察官偵查起訴。
    理  由
壹、程序事項
    按被告以外之人於審判外之言詞或書面陳述，除法律有規定
    者外，不得作為證據。當事人、代理人或辯護人於法院調查
    證據時，知有第159條第1項不得為證據之情形，而未於言詞
    辯論終結前聲明異議者，視為有前項之同意。刑事訴訟法第
    159條第1項、第159條之5第2項分別定有明文。查檢察官、
    被告蘇泰全及辯護人就證人即被告之子蘇展逸於警詢時之陳
    述，及本件認定犯罪事實依據之各項傳聞證據，未於言詞辯
    論終結前聲明異議，本院審酌證據作成時之情況，並無違法
    取證或其他瑕疵，認為以之作為證據為適當，應有證據能力
    。
貳、實體事項：
一、上揭犯罪事實，業據被告於本院審理時坦承不諱（見本院10
    0年度訴緝字第36號卷-下稱本院卷，第116-118頁），並經
    證人蘇展逸於警詢時、證人即承辦員警張啟森、邱國揚於本
    院審理時證述屬實（見警卷第4-5頁、88年度訴字第677號卷
    第24-25、35-36頁），復有搜索扣押證明筆錄1份、照片1張
    等附卷可稽（見警卷第6頁；88年度偵字第6457號卷-下稱偵
    卷，第13頁）。扣案之PPK模型手槍1支（槍枝管制編號：00
    00000000號），認係以仿WALTHER廠半自動手槍製造之金屬
    玩具槍貫通槍管改造而成，可發射適用之子彈，認具殺傷力
    ；扣案之子彈7顆，認均係土製槍彈殼加裝直徑約8mm金屬彈
    頭改造而成，經試射2顆，均可擊發，認均具殺傷力，有內
    政部警政署刑事警察局88年10月5日刑鑑字第100230號鑑驗
    通知書1份在卷可參（見偵卷第25頁）。查有關改造模型槍
    係指由產製槍械合法廠商製造之不具發射功能制式槍枝模型
    ，經加工改造或得輕易改裝或加裝而具有發射功能及殺傷力
    之槍枝，另其他可發射金屬或子彈具有殺傷力之各式槍枝係
    指改造模型槍以外經製造、改造具殺傷力之其他槍枝（以玩
    具槍改造並具殺傷力者，亦屬之），有內政部警政署85年12
    月11日85警署保字第93467號函1份附卷可考（見本院卷第10
    6-108頁），是上揭具有殺傷力之手槍既係玩具槍改造而成
    ，應屬改造手槍。另有改造手槍1支、子彈5顆及送鑑定後試
    射所餘之彈殼2個扣案可資佐證，上揭補強證據已足資證明
    被告於本院審理時所為之任意性自白，核與事實相符，本件
    事證明確，被告之犯行堪予認定。
二、 論罪科刑部分：
  (一)查本件被告行為時，槍砲彈藥刀械管制條例第11條第4項規
    定：「未經許可，持有、寄藏或意圖販賣而陳列第一項所列
    槍砲者，處1年以上7年以下有期徒刑，併科新臺幣7百萬元
    以下罰金。」該條規定於94年1月26日修正公布時刪除，移
    列於第8條第4項規定：「未經許可，持有、寄藏或意圖販賣
    而陳列第1項所列槍枝者，處3年以上10年以下有期徒刑，併
    科新臺幣700萬元以下罰金。」比較修正前後之刑度，以修
    正前之規定，較有利於被告，應依刑法第2條第1項前段，適
    用修正前之槍砲彈藥刀械管制條例第11條第4項規定。
  (二)被告行為後，刑法於94年1月7日修正，同年2月2日公布，自
    95年7月1日施行，修正刑法第33條第5款關於法定刑有罰金
    刑之罪、第42條第2項罰金易服勞役規定：
  1.修正後刑法第33條第5款規定「罰金：新臺幣1千元以上，以
    百元計算之」，與修正前刑法第33條第5款規定「罰金：（
    銀元）1元以上」不同。比較新舊法結果，以修正前即行為
    時法較有利於被告，故依刑法第2條第1項前段規定，本件法
    定罰金刑部分，自應適用行為時之法律即修正前刑法第33條
    第5款規定。
  2.本件被告行為時，刑法第42條第2項前段規定：「易服勞役
    以1元以上3元以下折算1日。」又被告行為時之易服勞役折
    算標準，業據修正前罰金罰鍰提高標準條例第2條前段規定
    （現已刪除），就其原定數額提高為100倍折算1日，則本件
    被告行為時之易服勞役折算標準，應以銀元300元折算1日，
    即新臺幣900元折算1日。惟95年7月1日修正公布施行之刑法
    第42條第3項前段規定：「易服勞役以新臺幣1千元、2千元
    或3千元折算1日。」比較修正前後之易服勞役折算標準，以
    修正後之規定，較有利於被告，則依刑法第2條第1項但書規
    定，應適用修正後之刑法第42條第3項前段規定，定其折算
    標準。
  3.按比較適用最有利於行為人之法律時，應就罪刑有關之共犯
    、未遂犯、連續犯、牽連犯、結合犯以及累犯加重、自首減
    輕暨其他法定加減原因、加減例等一切情形，綜其全部之結
    果而為比較，再適用有利於行為人之法律處斷，且應就罪刑
    有關之一切情形，比較其全部之結果，而為整個之適用，不
    能割裂而分別適用有利益之條文；但此所謂不能割裂適用，
    係指與罪刑有關之本刑而言，並不包括易刑處分在內。詳言
    之，有關易科罰金、易服勞役之刑罰執行，仍應比較新舊法
    之規定，適用最有利於行為人之法律，依刑法第2條第1項之
    從舊從輕原則定其易刑之折算標準（最高法院97年度台上字
    第2545號判決意旨參照）。查本件易服勞役之折算標準係刑
    罰執行之問題，無庸與罪刑有關各項情形綜合比較，應適用
    修正後刑法第42條第3項前段規定，就刑法第33條第5款部分
    ，則應適用修正前刑法規定對被告有利。
  (三)核被告所為，係犯槍砲彈藥刀械管制條例第11條第4項（修
    正前）之非法持有可發射子彈具殺傷力之槍枝罪，及同條例
    第12條第4項之非法持有子彈罪。公訴意旨原認被告係犯修
    正前槍砲彈藥刀械管制條例第10條第4項之非法持有改造模
    型槍罪，惟經檢察官當庭更正起訴法條（見本院卷第112頁
    ），本院自無庸再變更起訴法條。被告以一行為同時觸犯非
    法持有可發射子彈具殺傷力之槍枝罪、非法持有子彈罪，為
    想像競合犯，應從一重之非法持有可發射子彈具殺傷力之槍
    枝罪論處。
  (四)按刑法第62條前段所規定之自首，係以對於未發覺之犯罪自
    首而受裁判為要件，故犯罪行為人應於有偵查犯罪職權之公
    務員未發覺犯罪事實或犯罪人之前自首犯罪，且接受裁判，
    兩項要件兼備，始得依刑法第62條前段自首之規定減輕其刑
    。上訴人在第一審法院審理中既已逃匿，即無接受裁判之意
    思，核與刑法第62條前段所規定自首之要件不合，原判決未
    依自首規定減輕其刑，自無上訴意旨所指判決不適用法則之
    違法（最高法院86年度台上字第1951號判決意旨參照）。
    次按槍砲彈藥刀械管制條例第18條第1項規定：「犯本條例
    之罪自首，並報繳其持有之全部槍砲、彈藥、刀械者，減輕
    或免除其刑；其已移轉持有而據實供述全部槍砲、彈藥、刀
    械之來源或去向，因而查獲者，亦同。」
  1.查被告在未有偵查犯罪職權之公務員發覺前，主動向員警供
    承持有上揭槍枝及子彈，經警徵得其同意搜索，扣得上開改
    造手槍及子彈乙節，已據證人張啟森、邱國揚於本院審理時
    結證屬實（見88年度訴字第677號卷第24-25、35-36頁），
    並經被告於本院審理時供述在卷（見本院卷第118頁），復
    有警詢筆錄1份在卷可憑（見警卷第1-3頁），足見被告對於
    未發覺之犯罪自首。
  2.被告於88年12月3日經本院通緝，並於100年11月21日通緝到
    案，固有通緝書、通緝案件移送書各1份附卷可參（見見88
    年度訴字第677號卷第46頁、本院卷第1頁），惟被告既已主
    動向警方自首持有槍彈之犯行，並起出槍彈扣案，可認被告
    有接受法律制裁之意思，應與槍砲彈藥刀械管制條例第18條
    第1項前段之規定相符，否則司法、警察機關亦難以發覺其
    犯罪事實，並扣得槍枝及子彈。且槍砲彈藥刀械管制條例第
    18條第1項前段規定，並無「而受裁判」之要件，與刑法第
    62條前段規定不盡相同，該減免刑責之條文，顯係刑法第62
    條後段所謂之特別規定，自應優先適用，是被告爰依槍砲彈
    藥刀械管制條例第18條第1項前段規定減輕其刑。
  (五)爰審酌被告國小畢業之智識程度，持有槍枝、子彈之犯罪動
    機，對社會治安之潛在危險，所持有槍枝、子彈之數量、期
    間，及被告犯後坦承犯行等一切情狀，量處如主文所示之刑
    ，並就罰金部分諭知易服勞役之折算標準，以示懲儆。
  (六)按中華民國96年罪犯減刑條例第5條規定：「本條例施行前
    ，經通緝而未於中華民國96年12月31日以前自動歸案接受偵
    查、審判或執行者，不得依本條例減刑。」查中華民國96年
    罪犯減刑條例於96年7月4日公布，並自96年7月16日施行，
    本件被告犯罪之時間係在96年4月24日以前，然被告在該條
    例施行前通緝，而未於96年12月31日以前自動歸案接受審判
    ，依上揭條例第5條規定即不得減刑。
  (七)扣案具有殺傷力之改造手槍1支、子彈5顆，係屬違禁物，應
    依刑法第38條第1項第1款規定宣告沒收。扣案具有殺傷力之
    子彈2顆，業經鑑驗機關於鑑驗時試射後，僅剩餘彈殼，而
    失其子彈之結構及性能，為廢棄之物，已不具殺傷力，非屬
    違禁物，爰不另為沒收之諭知。
  (八)司法院大法官會議對槍砲彈藥刀械管制條例第19條規定，於
    87年12月18日作成釋字第471號解釋，明示該條例第19條第1
    項所定，不問對行為人有無預防矯治其社會危險性之必要，
    一律宣付強制工作3年，限制其中不具社會危險性之受處分
    人之身體、自由部分，其所採措施與所欲達成預防矯治之目
    的及所需程度，不合憲法第23條所定之比例原則，宣告上開
    部分自解釋公布之日起不予適用。立法院嗣並三讀通過修正
    刪除槍砲彈藥刀械管制條例第19條規定，經總統於90年11
    月14日公布，於90年11月16日施行。按行為後法律有變更，
    致發生新舊法比較適用者，拘束人身自由之保安處分，因與
    罪刑無關，不必為綜合比較（最高法院97年度台上字第199
    號判決意旨參照），本件被告適用修正前槍砲彈藥刀械管制
    條例第11條第4項規定，而修正前同條例第19條第1項為強制
    工作規定，揆諸上揭判決，本件就拘束人身自由之強制工作
    規定，無庸一體適用修正前槍砲彈藥刀械管制條例規定，依
    刑法第2條第1項但書規定，適用裁判時之法律規定，對被告
    較為有利，爰不諭知被告令入勞動場所強制工作。
據上論斷，應依刑事訴訟法第299條第1項前段，槍砲彈藥刀械管
制條例第11條第4項（修正前）、第12條第4項、第18條第1項前
段，刑法第2條第1項、第11條、第55條、第42條第3項前段、第
38條第1項第1款，判決如主文。
本案經檢察官江金星到庭執行職務。
中    華    民    國   100    年    12    月    30    日
                刑事第二庭  審判長法  官  沈福財
                                  法  官  唐一
                                  法  官  卓春慧
以上正本證明與原本無異。
如不服本判決應於收受判決後10日內向本院提出上訴書狀，並應
敘述具體理由；其未敘述上訴理由者，應於上訴期間屆滿後20日
內向本院補提理由書（均須按他造當事人之人數附繕本）「切勿
逕送上級法院」。
中    華    民    國   100    年    12    月    30    日
                                  書記官  劉美娟
附錄論罪科刑法條全文
槍砲彈藥刀械管制條例第11條（修正前）：
未經許可，製造、販賣或運輸第四條第一款所稱其他可發射金屬
或子彈具有殺傷力之各式槍者，處5年以上有期徒刑，併科新
臺幣1千萬元以下罰金。
未經許可，轉讓、出租或出借前項所列槍者，處3年以上10年
以下有期徒刑，併科新臺幣7百萬元以下罰金。
意圖供自己或他人犯罪之用，而犯前二項之罪者，處無期徒刑或
7年以上有期徒刑，併科新臺幣1千萬元以下罰金。
未經許可，持有、寄藏或意圖販賣而陳列第一項所列槍者，處
1年以上7年以下有期徒刑，併科新臺幣7百萬元以下罰金。
第一項至第三項之未遂犯罰之。
槍砲彈藥刀械管制條例第12條第4項：
未經許可，持有、寄藏或意圖販賣而陳列子彈者，處5年以下有
期徒刑，併科新台幣300萬元以下罰金。